【裁判字號】    90,上易,565
【裁判日期】    900119
【裁判案由】    違反著作權法
【裁判全文】
臺灣高等法院高雄分院刑事判決                      九十年度上易字第五六五號
    上  訴  人
    即  被  告  甲○○
右上訴人因因違反著作權法案件，不服臺灣屏東地方法院八十九年度易字第一七七
號中華民國九十年一月十九日第一審判決（起訴案號：臺灣屏東地方法院檢察署八十
九年度偵續字第二七號），提起上訴，本院判決如左：
      主  文
上訴駁回。
甲○○緩刑參年。
      事  實
一、甲○○自民國八十八年四、五月間某日起，提供其所購買之現代影音光碟家用點
    歌機暨隨機附贈之光碟片，擺設在屏東縣東港鎮○○路一之十九號陳玄章（業經
    原審判處處有期徒刑參月，緩刑貳年確定）所經營之「福緣海產小吃部」內。甲
    ○○明知該光碟片所灌錄之「買醉」、「一代女皇」、「海角天涯」、「珍重我
    的愛」等詞曲，均為美華影視有限公司（下稱美華公司）所享有著作權之音樂著
    作，竟未經美華公司之同意或授權，即與陳玄章基於共同之犯意聯絡，於上揭時
    、地，連續多次於該店內提供上開歌曲供不特定之顧客以投幣之方式點唱上開歌
    曲，擅自利用不知情之顧客點播公開伴唱，經由伴唱機而以公開演出上開詞曲音
    樂著作之方法侵害美華公司之著作財產權多次，所得二人均分。至八十八年十月
    一日二十時三十五分許，經警在上址查獲，並扣得光碟片一片及點歌目錄一本。
二、案經美華公司訴由屏東縣警察局東港分局報請臺灣屏東地方法院檢察署檢察官偵
    查起訴。
      理  由
一、訊據被告甲○○直承未經美華公司之同意或授權，於右揭時地提供其所購買之現
    代影音光碟家用點歌機暨隨機附贈內含「買醉」、「一代女皇」、「海角天涯」
    、「珍重我的愛」等詞曲之光碟片，供不特定之顧客以投幣之方式點唱上開歌曲
    之事實，惟矢口否認有何違反著作權法之犯行，辯稱：扣案之光碟片是隨機附贈
    的，我買時業者沒有告訴我如欲用作營業，須另外申請，而且伴唱機我是用錢買
    來的，我只知道盜版的歌曲是違法的，我不知道我這樣會犯法，另外光碟內有一
    萬多首歌曲，我們無從知道光碟片中有四首美華公司有著作權之歌曲云云。
二、惟查：右揭犯罪事實，業據告訴人之代理人徐瑞泯、劉怡慧，分別於警訊時及檢
    察官偵查中指訴綦詳，復有扣案之光碟片一片、點歌本一本及照片數幀附卷可稽
    ，而「買醉」、「一代女皇」、「海角天涯」、「珍重我的愛」四首歌曲為美華
    公司享有著作權之音樂著作，亦有告訴人提出之內政部著作權登記簿謄本四紙、
    著作財產權乙與證明書一紙在卷為憑，事證明確。被告甲○○雖以前詞置辯，且
    扣案之點歌目錄於偵查中經檢察官勘驗後，亦無任何如欲公開播送、公開演出，
    須另為申請等註記，惟由扣案之點歌本上，其封面、扉頁、封底，並無印刷任何
    文字，亦並無標示製造廠商及歌曲版權所有等字樣，常人一望即知其歌曲屬未取
    得著作權之物，被告甲○○自無法諉為不知，顯見被告甲○○自擺設之始即知未
    經著作權人同意或授權，而竟仍任由不知情之顧客隨意點播，公開演出侵害告訴
    人美華公司著作權之歌曲，是其所辯，已非可採，犯行堪以認定。
三、核被告甲○○所為，係犯著作權法第九十二條之以公開演出之方法侵害他人之著
    作財產權罪。被告甲○○與原審共同被告陳玄章二人間，就上揭犯行，有犯意聯
    絡及行為分擔，皆為共同正犯。被告利用不知情之客人，投幣點唱上開歌曲而公
    開演出，應為著作權法第九十二條之間接正犯。其先後多次行為，手法相同，反
    覆為之，觸犯構成要件相同之罪名，顯係基於概括之犯意，為連續犯，應依刑法
    第五十六條之規定，以一罪論，並加重其刑。扣案之光碟片一片、點歌本一本，
    為被告甲○○所有，供其犯罪所用之物，業據其供明在卷，依刑法第三十八條第
    一項第二款之規定宣告沒收。
四、原審認被告甲○○罪證明確，適用著作權法第九十二條、刑法第十一條前段、第
    二十八條、第五十六條、第四十一條、第三十八條第一項第二款之規定，並審酌
    被告甲○○之品行、智識程度、犯罪所生之損害及犯後態度等一切情狀，量處有
    期徒刑參月，並諭知易科罰金之折算標準為以參佰元折算壹日，且敘明扣案之光
    碟片一片、點歌本一本，為被告甲○○所有，供其犯罪所用之物，依法宣告沒收
    。認事用法，均無違誤，量刑亦屬妥適，被告甲○○上訴意旨否認犯罪，指摘原
    判決不當，為無理由，應予駁回。
五、末查，被告甲○○雖曾於八十三年間因竊佔罪，經台灣高雄地方法院判處有期徒
    刑三月，緩刑三年確定，惟多年來未曾再犯罪，緩刑期間早已屆滿，刑之宣告業
    已消滅，有台灣高等法院被告全國前案紀錄表在卷可憑，其經本次起訴並到庭接
    受審判程序教訓後，當知警惕，應無再犯之虞；參以告訴人雖享有之上開歌曲之
    著作權，但從未加入著作權人仲介團體，事實上購買點唱機供人點唱之店業，無
    從取得單曲之授權（或公播證），此對原已購買伴唱機之被告而言，因事實上並
    不能從告訴人處獲得上開四首歌曲之授權，勢將造成額外之負擔，且以一台伴唱
    機內共有數千甚至上萬首歌曲供顧客點播，則顧客點播上開四首歌曲，被告獲利
    亦非豐厚，所犯情節，尚非不可原諒，因認對被告甲○○所宣告之刑，以暫不執
    行為適當，爰併予宣告緩刑三年，以啟自新。
六、又按刑法第四十一條於民國九十年一月四日修正，同年月十日經總統公布施行，
    修正刑法第四十一條第一項規定：「犯最重本刑為五年以下有期徒刑以下之刑之
    罪，而受六個月以下有期徒刑或拘役之宣告，因身體、教育、職業、家庭之關係
    或其他正當事由，執行顯有困難者，得以一元以上三元以下折算一日，易科罰金
    。但確因不執行所宣告之刑，難收矯正之效，或難以維持法秩序者，不在此限。
    」本件被告所犯以公開演出之方法侵害他人之著作財產權罪，最重本刑為三年以
    下有期徒刑，在上開條文修正前即屬得易科罰金之案件，不因該條文之修正而影
    響被告得易科罰金之權益及折算標準，自無比較新舊法之必要，附此敘明。
據上論結，應依刑事訴訟法第三百六十八條、刑法第七十四條第一款，判決如主文。
本案經檢察官沈紹嘉到庭執行職務。
中    華    民    國      九十      年       四       月     二十四   日
                              臺灣高等法院高雄分院刑事第三庭
                                  審判長法官  莊秋桃
                                        法官  莊崑山
                                        法官  陳中和
右正本證明與原本無異。
不得上訴。
                                      書記官  梁美姿
中    華    民    國      九十      年       四       月    二十六    日
附錄：本判決論罪科刑法條：
著作權法第九十二條
擅自以公開口述、公開播送、公開上映、公開演出、公開展示、改作、編輯或出租之
方法侵害他人之著作財產權者，處三年以下有期徒刑，得併科新台幣十五萬元以下罰
金。
                                                                     Ｊ


司法院資訊處製作；財團法人民間司法改革基金會備份。
